臺灣高等法院民事判決
109年度上字第1470號
上  訴  人  陳李月桂
訴訟代理人  陳怡維  

被上訴人    正隆股份有限公司

法定代理人  鄭舒云  
訴訟代理人  蔡岩澈  

上列當事人間請求履行賠償責任事件，上訴人對於中華民國109
年10月8日臺灣臺北地方法院109年度訴字第2203號第一審判決提
起上訴，並減縮聲明，本院於110年10月12日言詞辯論終結，判
決如下：
    主      文
上訴駁回。
第二審訴訟費用由上訴人負擔。
    事實及理由
一、上訴人主張：
(一)坐落臺北市○○區○○段0○段000地號土地（下稱系爭土地）上
    門牌號碼同區○○街000號至000號原大廈舊址因331大地震嚴
    重受損，受災戶決議進行都市更新重建（下稱系爭都更案）
    ，並選定被上訴人為實施者。伊因被上訴人之建築設計誤差
    ，多提供0.5坪土地進行都更重建，兩造於民國97年5月19日
    簽訂「辦理都市更新合作興建契約補充協議書」（下稱97年
    協議書），被上訴人承諾建造完成後補償伊4權狀坪，並於
    找補時計入。被上訴人嗣於同年6月2日與全體都更重建戶即
    伊、訴外人陳水源、陳俐伶、陳怡誠、陳怡仲、陳怡維（訴
    外人下合稱陳水源等5人）簽訂「○○區○○段○小段合建契約書
    」（下稱系爭合建契約）。被上訴人另於102年3月27日與伊
    、陳水源等5人簽訂「變更臺北市○○區○○段○○段000地號等1
    筆土地辦理都市更新合建契約書補充協議書」（下稱102年
    協議書）之密約。　　
(二)系爭都更案於107年10月3日建造完成，伊於108年10月23日
    依被上訴人之計算及分配取得土地及建物所有權；惟97年協
    議書為單獨損害賠償性質，不能與重建完成個別交屋之一般
    價差找補混為一談，被上訴人迄未依該協議書補貼伊4權狀
    坪，致伊受有4權狀坪之損害。伊多提供0.5坪土地供被上訴
    人建造新大樓，地上建物共18層；依該大樓1樓店面之市價
    約為每坪新臺幣（下同）385萬8,700元、2樓至18樓之市價
    約為每坪78萬5,900元計算，平均市價為每坪95萬6,600元，
    伊因未獲被上訴人補貼4權狀坪所受之損害約為382萬6,000
    元。爰依被上訴人就97年協議書債務不履行之法律關係，請
    求損害賠償，求為命被上訴人給付382萬6,000元，及自伊10
    8年11月22（按原判決誤載為21）日催告函送達被上訴人之
    翌日起至清償日止，按年息5%計付利息。原審判決駁回上訴
    人之訴，上訴人不服，提起上訴。上訴聲明：⒈原判決關於
    駁回上訴人後開之訴部分廢棄。⒉被上訴人應給付上訴人382
    萬6,000元，及自起訴狀繕本送達之翌日（上訴人原請求自
    催告通知送達翌日起算利息，嗣就利息起算日減縮聲明；依
    民事訴訟法第446條第1項、第255條第1項第3款規定，所為
    減縮聲明程序上應予准許）起至清償日止，按年息5%計算之
    利息。
二、被上訴人則以：伊就系爭都更案，於102年3月27日與上訴人
    、陳水源等5人簽立102年協議書，約定由伊負擔土地增值稅
    ，雙方不另作找補，上訴人所主張伊之賠償責任，於伊履行
    102年協議書時已全部消滅。97年協議書之4權狀坪已於找補
    階段納入考量，上訴人及陳水源等5人所選配之5戶房屋權利
    面積合計為178.103334坪，相較更新前約定可分配權狀面積
    （加計伊補貼上訴人4權狀坪）148.0448512坪，相差增加面
    積達30.054822坪，依系爭合建契約約定以每坪45萬元進行
    找補，為1,019萬3,578元，再加上依系爭合建契約上訴人及
    陳水源等5人本應負擔之土地增值稅約428萬1,548元，上訴
    人及陳水源等5人本應找補伊1,447萬5,126元。上訴人及陳
    水源等5人於選屋確認表中，已經明確記載房屋找補金額為0
    元，顯見伊已履行102年協議書，雙方合意房屋面積不另找
    補，上訴人之請求為無理由等語，資為抗辯。答辯聲明：上
    訴駁回。
三、兩造不爭執事項： 
(一)兩造為進行系爭都更案，於97年5月19日簽訂97年協議書；
    被上訴人嗣於同年6月2日與上訴人、陳水源等5人簽訂系爭
    合建契約；再於102年3月27日與上訴人、陳水源等5人簽訂1
    02年協議書。
(二)系爭都更案已於107年10月3日建造完成，上訴人於108年10
    月23日依分配取得土地及建物所有權。
(三)前開事實，有97年協議書、系爭合建契約、102年協議書、
    選屋確認表、建物所有權狀影本等可證（見原審卷19、139
    、145-151、213-249、291-305頁），為兩造所不爭執，堪
    信為真實。
四、本件上訴人主張被上訴人就系爭都更案未依97年協議書為找
    補，依債務不履行之法律關係，請求被上訴人損害賠償，有
    無理由，論述如下：
(一)經查兩造所訂97年協議書約定：「為使甲方（即上訴人）基
    地坐落：臺北市○○區○○段○○段000地號土地及建物參與乙方
    （即被上訴人）之合作興建事宜。雙方除合作興建契約書之
    約定外，同意補充協議書下列條款以共同遵守：壹、本補充
    協議書效力優先於合作興建契約書。貳、乙方同意補貼甲方
    肆權狀坪，並於雙方找補時計入。…」（見原審卷19頁）。
    又兩造所訂102年協議書約定：「為使甲方（即上訴人及陳
    水源等5人）基地坐落：臺北市○○區○○段○○段000地號土地及
    建物參與乙方（即被上訴人）之合作興建事宜。雙方除合作
    興建契約書之約定外，同意補充協議書下列條款以共同遵守
    ：壹、本補充協議書效力優先於合作興建契約書。貳、為本
    更新案順利之推動，經雙方協議，本案如採協議式更新，甲
    方依照合建契約書選配單元為B4-1F、B4-2F、B3-5F、B4-6F
    、B3-9F，雙方協議不另作找補（實際面積以地政機關產權
    登記面積為準），房屋編號如更動時，雙方同意依相對位置
    修正編號。參、經雙方協議，本案如採協議式更新，有關本
    案土地過戶及應繳增值稅約定如下：⑴為了彌補甲方增值稅
    之負擔，甲方於乙方申請使用執照前將更新範圍內本約土地
    形式上先行全部過戶於乙方（借名登記），該土地依然登記
    至信託銀行名下管理，該部分之土地增值稅由乙方負擔（甲
    方不因此減損任何更新前之產權）。⑵建物第一次總登記完
    成後，乙方應於一個月內無條件辦理建物產權移轉登記予甲
    方，乙方依照合建契約書甲方選配房屋之應有土地持分，隨
    同無條件過戶予甲方，該部分之土地增值稅由乙方負擔。」
    （見原審卷291頁）。觀諸97年協議書之約定，被上訴人確
    實承諾同意補貼上訴人4權狀坪，並於雙方找補時計入；而9
    7年協議書、102年協議書均與系爭合建契約書相關，且均約
    定效力優先於系爭合建契約書，惟102年協議書中並未約定
    與97年協議書之優先順序，依一般訂立契約之順序，除另有
    約定外，原則上係後契約變更、取代前契約，102年協議書
    簽訂在後，即應以102年協議書之約定為準。
(二)又依兩造相關訂約時序觀之，兩造係先簽訂97年協議書，嗣
    於同年簽訂系爭合建契約書；系爭都更案於107年10月3日建
    造完成前，兩造復簽訂102年協議書，斯時上訴人即應主張9
    7年協議書中約定之4權狀坪找補權利，然兩造於102年協議
    書中既合意約定「雙方協議不另作找補」，可認兩造已協議
    確認不另作找補。再依上訴人於108年8月12日簽立系爭土地
    「都市更新合建案選屋確認表」所示(見原審卷139頁)，房
    屋應找補金額原為「1,015萬6,032元」，即上訴人原應回補
    被上訴人上開金額，然兩造確認房屋應找補金額為「0元」
    ，合於102年協議書之約定意旨，亦可見兩造於系爭都更案
    建造完成，進行分屋選配找補後，最終確認就房屋部分不另
    作找補；此不因上訴人主張系爭都更案係由「權利變換」方
    式改為「協議合建」而有差異。
(三)再觀諸108年8月12日選屋確認表之記載，上訴人都更後分得
    之房屋坪數為127.716667坪，「更新前原有房屋權狀面積(
    坪)(A)」為100.140672坪，「差額坪數(坪)(C)」為「-27.5
    75995坪」（計算式：100.140672－127.716667＝-27.575995
    ），扣除「更新前原有房屋權狀5%內不找補(坪)(D)」之「5
    .007034坪」（計算式：100.140672×5%＝5.0070336，小數點
    後之最末數字4捨5入），「超出5%以上坪數(坪)(E)」為「-
    22.568961坪」（計算式：-27.575995＋5.007034＝-22.56896
    1），「以每坪45萬元（按依系爭合建契約第4條約定）計算
    房屋應找補金額(元)(F)」為「-1,015萬6,032元」（計算式
    ：-22.568961坪×45萬元/坪＝10,156,032.45，元以下4捨5入
    ）。上訴人本應找補被上訴人，然因102年協議書約定「不
    另作找補」，被上訴人不得要求上訴人回補上開金額，上訴
    人已因102年協議書之約定，免除找補之義務，不得再執97
    年協議書之約定，要求被上訴人單獨就4權狀坪再進行找補
    。
(四)雖上訴人主張：97年協議書為單獨約定之損害賠償，不可與
    重建完成個別交屋之一般價差找補混為一談云云；然97年協
    議書已明定「雙方找補時計入」，並未約定係系爭都更案之
    獨立分屋找補，上訴人所為主張為不足取。本件兩造就系爭
    都更案之找補，業已依102年協議書之約定完成找補，上訴
    人依97年協議書主張被上訴人債務不履行，再請求被上訴人
    就4權狀坪為損害賠償，請求被上訴人給付382萬6,000元，
    應屬無據。
五、綜上所述，上訴人執97年協議書，依債務不履行之法律關係
    請求被上訴人給付382萬6,000元，及自起訴狀繕本送達之翌
    日起至清償日止，按年息5%計算之利息，為無理由，不應准
    許。原審就上訴人上開請求，為上訴人敗訴之判決，並無不
    合；上訴意旨指摘原判決此部分不當，求予廢棄改判，為無
    理由。
六、兩造其餘之攻擊或防禦方法及未經援用之證據，經本院斟酌
    後，認為均不足以影響本判決之結果，無逐一詳予論駁之必
    要。併此敘明。
七、據上論結，本件上訴為無理由，依民事訴訟法第449條第1項
    、第78條，判決如主文。
中　　華　　民　　國　　110 　年　　11　　月　　9 　　日
                  民事第二十庭  
                      審判長法  官  周祖民
                            法  官  馬傲霜
                            法  官  鄭威莉
正本係照原本作成。
如不服本判決，應於收受送達後20日內向本院提出上訴書狀，其
未表明上訴理由者，應於提出上訴後20日內向本院補提理由書狀
（均須按他造當事人之人數附繕本）上訴時應提出委任律師或具
有律師資格之人之委任狀；委任有律師資格者，另應附具律師資
格證書及釋明委任人與受任人有民事訴訟法第466 條之1第1項但
書或第2項所定關係之釋明文書影本。如委任律師提起上訴者，
應一併繳納上訴審裁判費。
中　　華　　民　　國　　110 　年　　11　　月　　9 　　日
　　　　　　　　　　　　　  書記官  莊昭樹